臺灣高等法院刑事判決
109年度侵上訴字第60號
上  訴  人  
即  被  告  林威成


選任辯護人  林明侖律師(法扶律師)          
上列上訴人因妨害性自主案件，不服臺灣新北地方法院107年度
侵訴字第87號，中華民國108年12月31日第一審判決（起訴案號
：臺灣新北地方檢察署107年度偵字第11311號），提起上訴，本
院判決如下：
    主  文
上訴駁回。
    事  實
一、甲○○於民國107年2月間結識代號0000000000之成年女子（ 
    真實姓名年籍詳卷，下稱Ａ女），並相約於同年3月1日晚間9
    時許在臺北市萬華區西門町第2次見面，後再一同前往臺北
    市○○區○○路00號00「Babe 18」 夜店聊天、飲酒，嗣於翌（
    2）日凌晨2時許，甲○○、Ａ女欲離開夜店之際，甲○○向Ａ女提
    議可至伊位在新北市三重區住處休息，並向Ａ女擔保不會侵
    犯Ａ女，Ａ女遂同意與其一起返回其位在新北市○○區○○街00號
    0樓住處。Ａ女與甲○○在上址住處房間內聊天後，Ａ女向甲○○
    表示很累想要休息，甲○○遂提議Ａ女可以躺在床上睡覺，並
    再次向Ａ女保證不會侵犯Ａ女，Ａ女遂躺在床上休息，甲○○見
    狀，竟基於強制性交之犯意，先將Ａ女強壓在床上，親吻Ａ女
    嘴唇，再拉開Ａ女之牛仔長褲拉鍊，不顧Ａ女以手推擋以為反
    抗，仍強行以其手指插入Ａ女之陰道內，以此違反Ａ女意願方
    式，對Ａ女為性交行為得逞。
二、案經Ａ女訴由新北市政府警察局三重分局移送臺灣新北地方
    檢察署檢察官偵查起訴。
    理  由
壹、程序部分
一、按因職務或業務知悉或持有性侵害被害人姓名、出生年月日
    、住居所及其他足資識別其身分之資料者，除法律另有規定
    外，應予保密。警察人員必要時應採取保護被害人之安全措
    施。行政機關、司法機關及軍法機關所製作必須公示之文書
    ，不得揭露被害人之姓名、出生年月日、住居所及其他足資
    識別被害人身分之資訊，性侵害犯罪防治法第12條定有明文
    。是依前揭規定，本案判決書關於告訴人Ａ女之姓名均僅記
    載代號，合先敘明。
二、證據能力
  ㈠按被告以外之人於審判外之言詞或書面陳述，除法律有規定
    者外，不得作為證據，刑事訴訟法第159條第1項定有明文。
    查證人乙○○於警詢時之陳述，係被告以外之人於審判外之陳
    述，且經上訴人即被告甲○○（下稱被告）之選任辯護人爭執
    證據能力（見本院卷第84頁），依刑事訴訟第159條第1項之
    規定，應認證人乙○○於警詢時之陳述無證據能力。
  ㈡次按被告以外之人於偵查中向檢察官所為之陳述，除顯有不
    可信之情況者外，得為證據，刑事訴訟法第159條之1第2項
    亦有明文。係因檢察官既代表國家偵查犯罪、實施公訴，依
    法有訊問被告、證人、鑑定人之權，且實務運作時，偵查中
    檢察官向被告以外之人所取得之陳述，原則上均能遵守法律
    規定，不致違法取供，其可信性甚高。職是，被告以外之人
    前於偵查中已具結而為證述，除反對該項供述得具有證據能
    力之一方，已釋明「顯有不可信之情況」之理由外，不宜以
    該證人未能於偵查中接受他造之反對詰問為由，即遽指該證
    人於偵查中之陳述不具證據能力。被告之選任辯護人雖又主
    張證人乙○○於偵查中之證述不具證據能力（見本院卷第84頁
    ），然證人乙○○於偵查中以證人之身分所為之證述，業經具
    結，有該結文在卷可參（見偵查卷第61頁），選任辯護人復
    未釋明證人乙○○於偵查中之陳述有何顯不可信之情形，依上
    開說明，應認證人乙○○於偵查中經具結之證述具有證據能力
    ，且本院有傳訊證人乙○○，給予被告及其辯護人詰問之機會
    （見本院卷第134頁以下），而為完足該部分證據之調查，
    該證人於偵查中具結證述之證據能力不受影響。
  ㈢末按被告以外之人於審判外之陳述，雖不符刑事訴訟法第159
    條之1至第159條之4之規定，而經當事人於審判程序同意作
    為證據，法院審酌該言詞陳述或書面陳述作成時之情況，認
    為適當者，亦得為證據；又當事人、代理人或辯護人於法院
    調查證據時，知有刑事訴訟法第159條第1項不得為證據之情
    形，而未於言詞辯論終結前聲明異議者，視為有前項之同意
    ，刑事訴訟法第159條之5定有明文。除前開部分外，就其他
    證據之證據能力檢察官、被告及其選任辯護人於原審審判程
    序時均表示同意有證據能力等語（見原審卷第201頁），在
    本院審判程序時未聲明異議（見本院卷第84頁、第141、142
    頁），則此等部分供述證據視為同意作為證據，本院審酌各
    該證據作成或取得時狀況，並無顯不可信或違法取得等情況
    ，且經本院依法踐行證據調查程序並認為適當，而有證據能
    力；其餘資以認定本案犯罪事實之非供述證據，亦查無違反
    法定程序取得之情形，依刑事訴訟法第158條之4之反面解釋
    ，亦有證據能力。
貳、實體部分
一、認定犯罪事實所憑之證據及理由
　㈠訊據被告固坦承107年3月1日在西門町為其與告訴人第2次見
    面，且告訴人於翌日凌晨與其共同返抵住處，其並親吻告訴
    人及拉下告訴人褲子拉鍊等事實，惟矢口否認有強制性交之
    犯行，於原審辯稱：伊並未與告訴人發生性行為，亦未違反
    告訴人意願云云；嗣於本院審理時辯稱：伊沒有把手放到她
    陰道，她沒有反抗、也沒有違反她意願。我們不是見面一次
    而已，我們見面兩次，她下班從中壢來台北，我們有吃東西
    、去夜店，在夜店有喝酒、擁抱，結束後我們回到家裡，我
    們雙方躺在床上，有愛撫、接吻，女方覺得說進展太快，所
    以伊送她回家云云。
　㈡惟查：
  ⒈證人即告訴人於警詢時證稱：伊跟被告認識一個月，今（107
    ）年前在台北市信義區夜店認識，跟他不熟。3月1日被告約
    伊吃飯但沒吃到飯，被告問伊要不要去夜店喝酒，伊說好，
    我們去夜店喝酒聊天到隔日凌晨1點多，因為伊喝醉了狀況
    不佳，也沒有車子可以回桃園，被告提議去他家，且保證不
    會碰伊，伊才答應去他家。在他家時他一直問伊為何不答應
    他的追求，因為當時伊很累且醉，想休息，但不敢躺在被告
    床上，只坐在床旁邊的椅子上，被告向伊保證不會碰伊，伊
    就躺在他的床上，被告躺在伊旁邊，忽然被告翻身壓在伊身
    上，一直親伊，隔著衣褲用他的生殖器撞伊的下體，並拉開
    伊長褲拉鍊將手伸入伊內褲，當時伊用手想擋住但被他用另
    一手抓住，被告手指插入伊陰道內1下，伊掙脫後，被告又
    試圖脫掉伊的褲子也被伊掙脫，伊要拿手機求救但手機被他
    拿著，伊跟他保證不會報警他才將手機還伊。之後伊就離開
    被告家了，去附近的萊爾富超商待著，想早上離開再回家，
    沒想到被告跟伊到超商，被告在超商試圖要跟伊講話，但伊
    不想理會他，店員請他離開，被告來來回回超商共3 次，是
    看店員打電話報警後他才離開。被告用手指插入伊陰道時，
    很痛，下意識就抓了被告脖子1下，他拉開伊長褲拉鍊時伊
    用手擋，而且當時伊醉了無法反抗，直到他手指插入伊陰道
    ，很痛就推開他。便利商店店員知道伊遭到性侵，還帶伊去
    醫院驗傷等語（見偵查卷第16至19頁）；復於偵查時證稱：
    107年3月1日我們是要約出來吃飯，見面的地方是在西門町
    ，因為見到面時間已晚，被告就提議去信義區的夜店喝酒，
    且被告在進夜店前就有跟伊說離開夜店後可以去被告住處休
    息，且不會對伊怎麼樣，所以伊才會答應跟被告進夜店。後
    來大約是在凌晨1、2點的時候，伊已經喝得蠻醉的，想要休
    息，就答應跟被告回家，進被告家之後，伊是坐在他床邊的
    椅子，因為伊不敢坐在他的床上，被告一直跟伊講話，伊也
    有跟被告說很累，想要休息，被告說伊可以先睡，並表示不
    會對伊怎麼樣，然後伊才躺在他的床上，被告也就躺在伊的
    旁邊，就在伊快要睡著的時候，被告就突然壓在伊身上，然
    後親伊的嘴唇，並開始用他的下體撞伊的下體，然後就把伊
    牛仔長褲拉鍊拉開，手就伸進褲子裡面，手指就伸到伊的內
    褲裡面，然後再伸進伊陰道，當下伊的感覺是很痛，就推了
    被告1下，伊記得被告在拉開伊拉鍊的時候，伊有擋他的手1
    下，但是被告還是伸進來了，伊推被告的手時，他的手有從
    伊陰道抽回來，之後被告又試圖想要把伊的褲子脫掉，伊是
    用掙扎的方式掙脫，趕快拿著伊東西離開被告家，伊當時掙
    脫他，就準備拿手機求救，他就把手機拿走，伊當下跟他說
    不會報警請他把手機還給伊，他才把手機還給伊，伊就把東
    西拿著趕快離開。被告一路跟著伊到超商，當下就很害怕一
    直往超商的裡面走，當時超商店員想要請被告離開，但是被
    告一直想要跟伊說話，後來店員就報警了，警察到達超商時
    ，被告就離開了。警察來之後，伊當下的想法是希望被告不
    要再出現，所以伊並未跟警察講說在被告家中發生的事情，
    超商店員問伊要不要到醫院檢查，伊就跟著店員到醫院檢查
    ，是醫護人員幫伊報案的等語（見偵查卷第41至44頁）；嗣
    於原審審理時證稱：伊與被告是在信義區一家夜店認識，10
    7年3月1日是第二次見面。伊於107年3月2日凌晨2時許，有
    到被告位於新北市○○區○○街00號0樓住處，因伊與被告相約
    在西門町見面後，在前往夜店之前，被告曾說離開夜店後可
    以去他家休息，並且保證不會對伊做什麼事，伊才同意跟被
    告回家。到被告住處後，伊坐在床的旁邊，一直不願意躺在
    床上休息，最後因為真的很累，才願意躺在床上休息，伊並
    未同意與被告發生性行為。之後被告就躺在伊身旁，把他的
    身體壓在伊身上，用他的生殖部位碰撞伊生殖部位，當下雙
    方並未把身上衣物脫去，之後被告拉掉伊褲子的拉鍊，把手
    伸進伊的生殖部位，伊就反抗，伊當下來不及阻止，被告又
    把手伸入內褲裡並用手指插入伊生殖器，因為很痛就大叫一
    聲，然後打了被告1下，被告就把手抽出來，被告把伊褲子
    拉鍊拉開之後，伊有伸手想把他的手推開，但伊的力氣沒有
    辦法把被告的手推開，被告在伊反抗後，還試圖要把伊整件
    褲子脫掉，伊當下是用身體直覺反應掙脫，因有掙脫的行為
    ，被告才中止，當時被告有拿伊的手機。之後伊跟被告說要
    離開，就走到附近的超商，發現被告跟著伊走到超商，伊看
    到被告之後感到害怕，就一直退到超商裡面的飲料櫃旁邊。
    超商店員發現不對勁，就請被告離開，被告一直不離開，超
    商店員就幫忙報警，後來超商店員關心伊狀況，伊告知店員
    發生何事後，才依店員的建議到醫院驗傷等語（見原審卷第
    182至186頁、第188頁、第193至195頁）。觀諸告訴人上開
    於警詢、偵查及原審審理時歷次所證述如何遭被告性侵害之
    情節，始終一致，並無矛盾之處；又衡諸一般社會常情，涉
    及妨害性自主案件仍屬影響名譽之事，被害人大多仍選擇隱
    匿而鮮少大肆張揚，正常情況下，苟無任何跡證，鮮有人會
    任意指控別人涉犯妨害性自主罪，且依告訴人所述與被告僅
    係第二次見面，告訴人與被告甫認識未久，彼此間並無仇恨
    怨隙，是其應無故意捏造事件情節而設詞攀誣被告之必要。
    再參以本件係因告訴人經超商店員建議前往醫院驗傷後，經
    醫院通報而進入司法程序，告訴人於原審審理時亦明確證稱
    ：伊當下並不知道到醫院驗傷，醫院就會通報警方走法律程
    序，迄今未與被告商談和解，亦未向被告請求賠償等語（見
    原審卷第195頁），顯見告訴人自始並無訴諸法律程序之意
    思，係因前往醫院驗傷始遭通報處理，其並非蓄意設詞對被
    告提出告訴，亦無藉此向被告索取賠償之意，是告訴人實無
    刻意誣陷被告身罹重罪之動機及必要，惟告訴人仍於偵、審
    期間就被告確有對其為性侵害之舉指證不移，益徵告訴人證
    述內容應屬實情，堪以採信。
  ⒉證人即超商店員乙○○於偵查時證稱：當時先是告訴人走進來
    超商買水，後來被告衝進來超商，告訴人就害怕稍微躲到超
    商裡面保持距離，被告於第1次或第2次進來時有對著伊講說
    「他只有手放進去告訴人的下面，沒有對告訴人做怎麼樣」
    這句話，被告前後進來3次左右，伊當時不讓被告帶走告訴
    人，當時被告有跟伊講說，帶告訴人回家就是要做那個，不
    然要怎樣，他說他把告訴人的褲子強制脫下來，用手弄她，
    然後告訴人說不要，他就沒有弄了等語。告訴人雖然當時沒
    有提告，但是伊覺得很危險，所以才會帶告訴人去醫院驗傷
    ，後來醫院就主動通報等語（見偵查卷第58至59頁）；嗣於
    本院審理時證稱：107年3月2日凌晨有個女生跑來超商，很
    慌張，伊問她怎麼了，她說要買一瓶水，過一段時間後，這
    個男生跑來櫃檯跟伊說話，男生叫伊不要理女生，他沒有性
    侵她，他只有手指放進去而已，所以不算性侵，事後他在超
    商，所以我報警一次還是兩次忘記了，伊說報警後，男生走
    了之後又回來，女生因為害怕被男生尾隨，所以伊叫她待在
    超商，等早上就叫她去驗傷。伊可以確認被告當時強調他只
    有手放進去不算性侵，在警詢時沒有講是因為伊只是陪同告
    訴人去做驗傷，警察來問伊，伊說不想當證人，所以沒有講
    ，是後來突然收到檢察官的，伊才知道被迫當證人。告訴人
    進來慌張有喝酒醉，她沒跟伊說什麼，她一直緊張的躲在貨
    架後面，伊才去問她要幫忙嗎，她一直吞吞吐吐，後來男生
    衝進來，伊才知道大概發生什麼情況，所以是男生衝進來後
    面講的，伊也看到女生在躲才保護女生。伊只叫她先冷靜，
    被告一直衝來超商，伊事後有報警，報警前被告還衝去大馬
    路上攔一輛公車大吼大叫。事情是男生跟伊講的，伊覺得手
    放進去不算性侵很怪，所以後續才禁止他進來超商，他不聽
    ，所以才報警。警察來時伊在上班，不知道告訴人跟警察講
    什麼，她有跟伊說她被性侵，她怕會出事而且她事後要出國
    讀書怕會影響到，所以不想走法院，但是驗傷後，警察說一
    定要走法院。被告跟伊講手指這件事情時，是很小聲的跟伊
    講，他自己跑到櫃檯跟伊講，所以伊才知道事情經過等語（
    見本院卷第134至140頁）；核與告訴人所證前詞互核一致，
    亦可徵告訴人前揭證述並非虛妄。
　⒊經原審勘驗超商監視器錄影畫面顯示：告訴人見被告進入超
    商後，隨即轉身背對被告，並繼而退至店內深處、叫被告不
    要進來，而有躲避被告之行為等情，此有原審108年7月24日
    勘驗筆錄及擷圖畫面在卷可考（見原審卷第129至130頁、第
    149至151頁）。又依上開原審勘驗筆錄所示，被告對店員極
    小聲說話（見原審卷第131至132頁），核與證人即超商店員
    乙○○於本院審理時之證述一致，是被告確有以極小聲對店員
    說話之情，該證人所述為真。況且被告於超商店內，並先後
    多次向告訴人陳稱：「妳說不要，我是不是就沒再繼續了嘛
    ？妳懂意思嗎？」、「因為妳說不要，我就真的停手啦」、
    「因為我怕後續妳會去報警」、「因為妳說不要，我就停啦
    ，沒有停妳會出來嗎？」等語（見原審卷第132至134頁），
    及向證人乙○○表示：「或許她會報警處理」、「她說不要，
    推開，我就沒啦」、「她就把我推開，我就沒了」、「她說
    不要，我就停手啦」、「她說不要，我就沒有啦」等語（見
    原審卷第132至135頁），倘若告訴人未曾對被告之行為表示
    反對，被告豈有在事後對告訴人多次如此陳述，並對素不相
    識之證人乙○○亦為相同之陳述，是依該內容以觀，顯見告訴
    人於案發時確有表示「不要」、即拒絕被告之意思，而縱告
    訴人於原審審理時未證述其有對被告出言說「不要」，亦不
    得依此即遽認告訴人有同意與被告為性交行為之合意，被告
    之辯護人於本院審理時以此主張被告並未強制告訴人，要非
    有據。再依上開被告事後於便利商店內之陳述內容，被告於
    事後自己亦擔心告訴人就其所為會去報警處理，益見被告明
    知其對告訴人所為舉動確屬違法，否則其何需擔心告訴人會
    去報警。此外，復觀諸被告於本件案發後，尚於通訊軟體臉
    書傳訊「我有點衝動，對不起，原諒我好嗎？」、「妳喜歡
    什麼？我買給妳」、「我們都冷靜好嗎？對不起」、「Sorr
    y 」、「拜託妳！我需要工作，剛剛警察電話給我說要走法
    院，因為妳去醫院，我很害怕，拜託妳幫幫我」、「警察要
    找我，拜託妳！幫幫我」等語給告訴人，此有其等臉書對話
    內容擷圖存卷足考（見偵字不公開卷第28至29頁），在在顯
    示被告曾對告訴人表明抱歉愧疚且欲彌補賠償之意，更見被
    告確有對告訴人為不法侵害行為甚明。
　⒋至告訴人於案發時或前往超商後雖未大聲呼叫或向超商店員
    、員警求救，然告訴人就此部分於原審審理時證稱：伊係因
    預定於同年8月出國唸書，不願因此事影響到伊的人生規劃
    等語（見原審卷第186 頁），且證人乙○○於本院審理時亦證
    稱：女生（即告訴人）有說她被性侵，她怕會出事，而且她
    事後要出國讀書怕會影響到，所以不想走法院，但是驗傷後
    ，警察說一定要走法院，女生後來去驗傷是伊提議去驗傷，
    因為她在害怕，伊說你去驗傷如果事後男生有找你麻煩，可
    以拿驗傷單當紀錄，去自我防衛等語（見本院卷第138、139
    頁），核與告訴人所述相符，且無悖於常情，則告訴人顯係
    因避免日後之生涯規劃受影響而於案發時未立即求救或報案
    ，尚難以此遽認告訴人與被告即屬合意性交；況被害人遭受
    性侵害之反應本即因人而異，因驚嚇或羞澀等心理反應而隱
    匿遭性侵害之事，亦不違常情，是被害人事後之反應並非判
    斷是否違反其意願之唯一標準，自不能僅以告訴人未呼救或
    立即報案，即據此作為有利於被告之認定。是被告之辯護人
    辯稱告訴人上揭反應與常理不合，因而主張本案並未違反告
    訴人之意願云云，亦難憑採。
　⒌此外，復有指認犯罪嫌疑人紀錄表、告訴人繪製之被告房間
    現場圖（見偵查卷第25至26頁、第51頁）及代號與真實姓名
    對照表、新北市立聯合醫院受理疑似性侵害事件驗傷診斷書
    、監視器調閱照片、告訴人與被告臉書對話內容擷圖（見偵
    字不公開卷第3至16頁、第28至29頁）在卷可稽，由此益徵
    告訴人所證前詞，與事實相符，堪可採信。
　⒍綜上所述，本件事證明確，被告上揭所辯各節，均屬事後推
    諉卸責之詞，是被告違反告訴人意願而為強制性交犯行，堪
    以認定，應依法論科。
二、論罪科刑
    被告所為，係犯刑法第221條第1項之強制性交罪。原審以被
    告上開犯行事證明確，援引刑法第221條第1項之規定，並以
    行為人責任為基礎，審酌被告僅為滿足一己私欲，竟不顧告
    訴人意願，率爾對其為強制性交犯行，致告訴人身心受創，
    造成心理難以磨滅之陰影，對於告訴人日後兩性關係之正常
    發展亦生危害，所為實不宜輕縱，且被告於犯後矢口否認犯
    行，於犯後態度部分，亦無從為其有利之考量，再衡酌被告
    之素行、犯罪動機、目的、手段、所生損害，兼衡其智識程
    度及家庭經濟生活狀況等一切情狀，量處有期徒刑3年6月，
    經核認事用法並無違誤，量刑亦屬允當。被告上訴猶執陳詞
    否認犯罪，為無理由，應予駁回。
據上論斷，應依刑事訴訟法第368條，判決如主文。
本案經檢察官李叔芬到庭執行職務。
中　　華　　民　　國　　109 　年　　9 　　月　　17　　日
                  刑事第二十庭審判長法　官  王復生
                                    法　官  遲中慧
                                    法　官  陳春秋
以上正本證明與原本無異。
如不服本判決，應於收受送達後20日內向本院提出上訴書狀，其
未敘述上訴之理由者並得於提起上訴後20日內向本院補提理由書
（均須按他造當事人之人數附繕本）「切勿逕送上級法院」。
                                    書記官  周彧亘
中　　華　　民　　國　　109 　年　　9 　　月　　18　　日
附錄：本案論罪科刑法條全文
中華民國刑法第221條
對於男女以強暴、脅迫、恐嚇、催眠術或其他違反其意願之方法
而為性交者，處3年以上10年以下有期徒刑。
前項之未遂犯罰之。